【裁判字號】    97,消債更,1749
【裁判日期】    980416
【裁判案由】    更生事件
【裁判全文】
臺灣板橋地方法院民事裁定          97年度消債更字第1749號
聲  請  人  甲○○
上列聲請人依消費者債務清理條例聲請更生事件，本院裁定如下
：
    主      文
甲○○自中華民國九十八年四月十六日下午四時起開始更生程序
。
    理      由
一、本件聲請人依消費者債務清理條例聲請更生，其陳述略以：
    聲請人原本於精華光學股份有限公司擔任組長，月收入約新
    臺幣（下同）30,000元，於民國97年3 月底因公司人員編動
    ，於當月底離職，並於97年4 月起擔任私人助理，月收入為
    25,000元。負債原因為於94年投資遊樂業，需資金週轉，只
    好向銀行借貸週轉，惟每月入不敷出，導致以債養債，造成
    聲請人大筆負債。聲請人與台新銀行、匯豐銀行、花旗銀行
    、萬泰銀行、友邦國際信用卡公司有個別協商，每月總共須
    還款約17,606元，若再加上其他銀行之最低應繳款，顯已超
    出聲請人能力負擔範圍，聲請人每月尚需向親友週轉，但聲
    請人於96年10月時因週轉不到足夠協議款，故停止繳款，僅
    有花旗銀行之協議款繳納至97年4 月，聲請人於97年7 月向
    最大債權金融機構台新銀行申請前置協商，台新銀行提出17
    8 期每月至少須還款8,600 元之還款方案，惟聲請人現職之
    薪資不比前職，扣除每月必要開支後，每月最多僅能還款約
    7,000 元，台新銀行不願意再調降還款金額，因此聲請人擔
    心日後無法負擔，不敢貿然與台新銀行達成協議，考慮期間
    台新銀行即通知前置協商無法成立。聲請人之父林長和年紀
    已長，目前於家中養老，無工作能力，每月領取老人津貼3,
    000 元，母親四處打工，收入不多，因聲請人目前經濟狀況
    不佳，無法給予父母扶養費，目前由哥哥林銘振、弟弟林銘
    源扶養父母，以聲請人目前微薄收入扣除生活必要支出費用
    ，無力負擔龐大債務，聲請人甚至因負債壓力而罹患焦慮症
    ，故希望透過更生程序，於聲請人能力範圍內償還債務。於
    消費者債務清理條例施行後，曾以書面向最大債權金融機構
    請求共同協商債務清償方案而不成立，乃依消費者債務清理
    條例規定聲請更生；並提出戶籍謄本、財產及收入狀況說明
    書、財政部臺灣省北區國稅局綜合所得稅各類所得資料清單
    、勞工保險被保險人投保資料表（明細）、薪資袋封面、房
    屋租賃契約書、債權人清冊、財團法人金融聯合徵信中心當
    事人綜合信用報告─消費者債務清理條例前置協商專用債權
    人清冊、財團法人金融聯合徵信中心當事人綜合信用報告、
    臺灣士林地方法院執行命令、前置協商不成立通知書、協議
    書、離職證明書、工作證明書等影本為證據，為此聲請裁定
    准予更生等語。
二、經本院通知聲請人所陳報之已知債權人表示意見結果，各債
    權金融機構分別以債務人前於97年5 月19日向最大債權金融
    機構台新國際商業銀行（下稱台新銀行）申請前置協商，台
    新銀行於97年6 月13日發函與債務人通知協商開始，經台新
    銀行統整各家金融機構債權總額為1,586,807 元，略減34,9
    32元，提出減免後債權總金額1,551,875 元為債務總金額，
    依照債務人提出之其擔任劉添進之私人助理，平均月收入約
    25,000元，及其個人生活基本開銷21,905元，評估其履行債
    務還款能力，以行政院主計處公告之97年臺灣省平均每人每
    月最低生活費用（以每年家庭收之調查計算出平均每人每月
    消費支出之百分之六十作為最低生活費）9,829 元為審核基
    準，且又扣除其扶養父母6,000 元，債務人每月應餘9,171
    元可用為清償債務，又依該行7 月15日之通聯記錄，該行因
    無法確認聲請人真實收入，故原提出150 期、零利率、每月
    償還10,346元之債務清償方案予債務人，債務人表示無法負
    擔，故再次提出按銀行公會前置協商之最優惠條件180 期、
    零利率、每月償還8,622 元之債務清償方案，債務人表示考
    慮，並於次日再度聯絡時，債務人表示仍無法同意，該行遂
    與債務人約定面談，並於面談過程中向客戶說明可為爭取以
    兩階段方式簽約辦理，第一階段與債務人先簽約72期（6 年
    ）、零利率之債務清償方案，1-71期以每期最低可還款金額
    分期償還，未付餘額則留在最後一期，該行將於最後一期到
    期前，重新審核債務人之財務收支狀況，與債務人簽訂第二
    階段之清償方案，以使債務人於第一階段時間內，重建經濟
    生活後，再行增加清償金額，以期早日清償債務，惟債務人
    仍表示無法，該行經確認其真意後，告知因無法達成協商，
    故會送審婉拒，故於97年7 月18日寄發協商不成立證明書予
    債務人。債務人何以由任職精華光學公司期間本來每月收入
    3 萬元，並有高額獎金及年終獎金之工作，轉職至無公司行
    號、無勞工保險保障，且薪資大為減少之表兄劉添進處服務
    ，雖債務人主張係因公司人員編動，似為非自願性離職，惟
    就離職證明書觀之，並無具體載明離職事由，故無法判斷，
    該行認其既負有債務，即應勤奮工作，以所得資以清償債務
    ，如債務人係因其它債權銀行強制執行薪資，因而率然離職
    致收入減少無法履約，即難謂非可歸責於己，即便債務人確
    實為非自願性離職，惟債務人依其薪津收入履行前置協商並
    無因難，現於聲請狀中自稱實際上無負擔父母扶養支出，與
    聲請協商時之主張必要支出減少，顯於協商時並未據實告知
    該行其必要支出，且自稱每月還款能力約為7,000 元，與銀
    行所能提供之債務清償方案每月還款8,266 元相距不遠，若
    能縮減如有線電視等非必要支出，略為控制自身生活消費程
    度，應能清償協商債務。債務人消費內容非全屬日常生活所
    需，其消費行為有浪費或其他投機行為而致其財產顯然減少
    並負擔過重之債務，又其承租2 樓整層樓居住，房租高達每
    月9,500 元，超過一般生活必需。因請求將聲請人之更生之
    聲請予以駁回各等語。
三、按法院開始更生程序之裁定，應載明其年、月、日、時，並
    即時發生效力，消費者債務清理條例第45條第1 項定有明文
    。經查，聲請人於提出本件更生之聲請前，曾向聲請人之最
    大債權金融機構台新國際商業銀行表明協商之意思，經台新
    國際商業銀行於97年7 月18日以未能接受顯足以負擔之還款
    方案為由，而與聲請人協商不成立，此有聲請人提出之台新
    國際商業銀行97年7 月18日前置協商不成立通知書影本在卷
    可參（見本院卷第32頁），則聲請人確有依照消費者債務清
    理條例第151 條第1 項規定先向最大債權金融機構申請前置
    協商之事實，當堪認定。又查，依據聲請人提出之財產及收
    入狀況說明書所載內容，既有不能清償債務之虞之情形存在
    ，又其無擔保或無優先權之債務總額未逾1,200 萬元，復未
    經法院裁定開始清算程序或宣告破產；此外，本件又查無債
    務人有消費者債務清理條例第6 條第3 項、第8 條或第46條
    各款所定駁回更生聲請之事由存在，則債務人聲請更生，應
    予准許，爰為裁定如主文。至於聲請人於更生程序開始後，
    應另提出足以為債權人會議可決或經法院認為公允之更生方
    案以供採擇，俾免更生程序進行至依消費者債務清理條例第
    61條規定應行清算之程度；又於更生程序終結後，聲請人得
    否免責乃屬另一問題，非於審究其得否開始更生程序時所應
    審究之事項，倘若聲請人確有不能免責之事由存在，其雖經
    裁定准予更生程序，亦無由因經由更生程序即得免除債務；
    另聲請人聲請於法院裁定前為保全處分部分，因本院已經准
    許其開始更生程序，而無准許之必要；均附此說明。
中    華    民    國    98    年    4     月    16    日
                  民事第一庭  法  官  許瑞東
上為正本係照原本作成。
本裁定不得抗告。
本裁定已於中華民國98年4月16日下午4時公告。
中    華    民    國    98    年    4     月    16    日
                              書記官  賴玉芬


司法院資訊處製作；財團法人民間司法改革基金會備份。
